臺灣臺中地方法院刑事判決
109年度易字第2484號
公  訴  人  臺灣臺中地方檢察署檢察官
被      告  吳金虎



            李家葳



            潘逸瑋


            蘇義程


            吳泰均


上列被告等因妨害自由等案件，經檢察官提起公訴（109年度偵
字第9339號、第14909號），本院判決如下：
    主    文
丁○○犯強制罪，未遂，累犯，處有期徒刑參月，如易科罰金，以
新臺幣壹仟元折算壹日；又犯恐嚇危害安全罪，累犯，處拘役參
拾日，如易科罰金，以新臺幣壹仟元折算壹日。扣案如附表編號
1所示之物沒收。
己○○犯強制罪，未遂，處拘役肆拾日，如易科罰金，以新臺幣壹
仟元折算壹日。扣案如附表編號2所示之物沒收。
辛○○犯強制罪，未遂，處拘役參拾日，如易科罰金，以新臺幣壹
仟元折算壹日。扣案如附表編號3所示之物沒收。
壬○○犯強制罪，未遂，處拘役參拾日，如易科罰金，以新臺幣壹
仟元折算壹日。
戊○○犯強制罪，未遂，處拘役參拾日，如易科罰金，以新臺幣壹
仟元折算壹日。扣案如附表編號4所示之物沒收。
    犯罪事實
一、丁○○於108年間，居住在臺中市○○區○○路0段000號「中友生
    活家」社區（下稱本件社區），為謀能操控本案社區之管理
    委員會，竟與己○○、辛○○、壬○○、戊○○及真實姓名年籍不詳
    之人，共同基於妨害人行使權利之接續犯意，先由丁○○於10
    8年7月27日晚上6時30分許，透過臺中市南屯區三和里里長
    廖元湖邀約有意參與本件社區管委會委員之甲1、甲5、甲4
    、甲3（真實姓名年籍均詳卷）等人，一同前往臺中市○○區○○路0段000號之咕咕烤肉店。嗣於甲3、甲4、甲5到上址咕咕
    烤肉店後，丁○○即向到場之甲5、甲4、甲3脅迫稱：伊為該
    社區之地下主委，已安排好區分所有權人會議（下稱區權人
    會議）參選社區管理委員之人選，要求甲5、甲4、甲3不要
    參選委員、影響伊佈局等語；嗣於同年9月1日下午1時30分
    許，上開社區召開區權人會議時，丁○○、己○○、辛○○、壬○○
    及戊○○及姓名年籍不詳成年之人，為脅迫甲5、甲4、甲3退
    出本件社區管委會委員選舉，一同前往本件社區區權人會議
    會場，己○○以在區權人會議中發言干擾議程，丁○○、辛○○、
    壬○○及戊○○則在會議旁助勢之方式，妨害甲5、甲3及甲4等
    人及住戶參加本件社區第24屆管理委員會委員選舉（下稱管
    委會選舉）之權利，因甲5、甲3及甲4等人仍繼續參選並當
    選本件社區管理委員會委員，丁○○等人為上揭強制行為因而
    未遂。
二、丁○○因所有之車牌號碼000-0000號自小客車（登記名義人為
    李俐燕，下稱本件車輛）積欠貸款即將遭拍賣，遂協調乙1
    （真實姓名年籍詳卷）於107年10月29日出名貸款購買本件
    車輛，再由丁○○代償乙1上揭貸款，丁○○因遲延繳納上揭貸
    款、停車及違規等罰單，乙1遂於109年1月23日凌晨4時許，
    前往本件社區地下室將上開車輛開走，丁○○發現上情後，立
    即撥打電話向乙1索討本件車輛，因乙1不願意返還，丁○○自
    恃為竹聯幫地虎堂堂主身分，遂基於恐嚇危害安全之犯意，
    以臺語向乙1恫嚇稱：「從現在開始輸贏了！不要說那麼多
    ！」等語，以此加害乙1生命、身體安全之事恐嚇乙1，致乙
    1心生畏懼。
三、案經內政部警政署刑事警察局移送臺灣臺中地方檢察署檢察
    官偵查起訴。
    理    由
壹、證據能力方面
一、按被告以外之人於審判外之言詞或書面陳述，除法律有規定
    者外，不得作為證據，刑事訴訟法第159條第1項雖定有明文
    。惟被告以外之人於審判外之陳述，雖不符同法第159條之1
    至第159條之4之規定，而經當事人於審判程序同意作為證據
    ，法院審酌該言詞陳述或書面陳述作成時之情況，認為適當
    者，亦得為證據，同法第159條之5第1項亦有明文。本判決
    所引用被告以外之人於審判外之陳述，雖屬傳聞證據，然檢
    察官、被告丁○○、己○○、辛○○、壬○○及戊○○（下稱被告五人
    ）於本院審理時均未爭執該等證據之證據能力（見本院卷二
    第13頁至第14頁、第71頁至第72頁），本院審酌上開被告以
    外之人於審判外陳述作成時之情況，並無不能自由陳述之情
    形，亦未有違法、不當或其他瑕疵，且與待證事實具有關連
    性，以之作為證據應屬適當，認均有證據能力。
二、其餘本判決所引之非供述證據，並無證據證明係公務員違背
    法定程序所取得，亦無顯有不可信之情況，且均經本院依刑
    事訴訟法第164條、第165條踐行調查證據程序，檢察官、被
    告五人於本院審理時亦均不爭執（見本院卷二第14頁至第25
    頁、第72頁至第81頁），應認均有證據能力。
貳、實體方面
一、認定犯罪事實所憑之證據及理由
（一）犯罪事實一部分
      訊據被告丁○○固坦承有於犯罪事實一所示時間，分別前往
      咕咕烤肉店與甲5、甲4、甲3見面，及參與區權人會議等
      情，被告己○○、辛○○、壬○○、戊○○亦坦承有於犯罪事實一
      所示本件社區區權人會議時，前往會議現場，然被告五人
      均矢口否認有何本案犯行，被告丁○○辯稱：伊係因里長兒
      子庚○○向伊表示，希望伊能支持甲3、甲4、甲5擔任本件
      社區之管理委員，而受邀前往咕咕烤肉店，在咕咕烤肉店
      現場氣氛融洽，並無脅迫甲3、甲4、甲5之情形。而區權
      人會議當日，伊只去一下就離開了，並無干擾會議秩序之
      情事等語置辯；被告己○○辯稱：伊係受房東委託前往參與
      區權人會議，會議中因為有人斥責被告丁○○，伊方與住戶
      起衝突，但無妨害他人參與管委會選舉之事實等語；被告
      辛○○辯稱：伊當日前往該處係為找被告丁○○之女兒，因丁○○女兒表示人在區權人會議現場，伊方前往該處，但就是
      單純站在一旁，並沒有說什麼話或做什麼事等語；被告壬○○辯稱：當天係因被告丁○○邀約吃飯，約在區權人會議現
      場，始前往該處，但伊僅係在旁觀看，並無說話或為任何
      行為等語；被告戊○○辯稱：伊當日係受被告丁○○邀約聚餐
      ，向伊表示樓上在辦區權人會議，找伊一起前往，現場因
      為抽菸就被社區住戶驅趕，伊僅是要住戶態度不要這麼差
      等語置辯。經查：
    1.被告丁○○確有於108年7月26日晚間6時30分許前往咕咕烤
      肉店，因本件社區管委會選舉與甲3、甲4、甲5見面，並
      於區權人會議當日前往會議現場；被告己○○則有代理區分
      所有權人參與當日區權人會議，並於場內與住戶發生口角
      ；被告辛○○、壬○○及戊○○亦有於108年9月1日前往區權人
      會議現場等情，業據證人甲1、甲3、甲4於警詢及偵查中
      、證人甲5於警詢指訴綦詳，並有108年9月16日偵查報告
      （見他卷第7頁至第9頁）、108年10月9日偵查報告（見他
      卷第117頁至第120頁）、109年3月12日偵查報告（見他卷
      第251頁至第283頁）、被告丁○○之指認犯罪嫌疑人紀錄表
      （見偵9339號卷二第43頁至第47頁）、被告壬○○之指認犯
      罪嫌疑人紀錄表（見偵9339號卷一第393頁至第397頁）、
      被告辛○○之指認犯罪嫌疑人紀錄表（見偵9339號卷一第44
      7頁至第451頁）、被告戊○○之指認犯罪嫌疑人紀錄表（見
      偵9339號卷一第529頁至第532頁）、證人甲1之指認犯罪
      嫌疑人紀錄表（見他卷第21頁至第23頁、第35頁至第37頁
      ）、證人甲3之指認犯罪嫌疑人紀錄表（見他卷第65頁至
      第67頁）、證人甲4之指認犯罪嫌疑人紀錄表（見他卷第7
      9頁至第81頁）、證人甲5之臺中市政府警察局第四分局黎
      明派出所受理刑事案件報案三聯單（見他卷第201頁）、
      被告丁○○之名片、咕咕烤肉店內座位手繪圖（見他卷第25
      頁至第26頁）各1份及臺中市政府警察局第四分局蒐證擷
      圖及身份辨識照片共6張（見他卷第43頁至第47頁）、被
      告丁○○與甲4之對話紀錄擷圖共2張（見他卷第229頁）在
      卷可稽，且為被告五人所不爭執，是此部分事實堪以認定
      。
　　2.被告五人所為客觀上已足妨害他人參與管委會選舉，且具
      有實質違法性　　
　　⑴被告丁○○確有主動邀約有意參選管委會委員之住戶見面，
      於108年7月27日晚上6時30分許，在臺中市○○區○○路0段00
      0號之咕咕烤肉店，向欲參選管委會委員選舉之甲5、甲4
      、甲3恫稱：伊為社區地下主委，並已安排好區權人會議
      參選社區管理委員之人選，要求甲5、甲4、甲3不要參選
      等情。分別說明如下：
　　①證人甲1在偵查中證述：因伊接獲里長廖元湖聯繫，告知被
      告丁○○要和伊商談管委會競選之事，並約定在咕咕烤肉店
      見面，但因伊臨時有事未能出席，伊遂請甲3等人過去，
      而被告丁○○不認識渠等，每看到一個人就一直問是不是伊
      本人，讓伊很害怕，單純談事情為何要指名道姓等語（見
      他卷第217頁）；證人甲3於警詢時證述：該次聚會係被告
      丁○○透過庚○○，要跟伊等談談管委會選舉之事，而在咕咕
      烤肉店現場，被告丁○○在現場逐一詢問何人是甲1等語（
      見他卷第217頁）；證人庚○○於警詢及本院審理時均證述
      ：被告丁○○說其有推出本件社區管委會之委員人選，但本
      件社區的鄰長也有推出人選，故希望可由伊父親即里長廖
      元湖協助安排，使其與有意參選本件社區管委會之鄰長、
      住戶見面，伊遂依伊父親指示，協助安排被告丁○○與證人
      甲3、甲4、甲5等人在咕咕烤肉店見面等語（見偵14909號
      卷二第692頁；本院卷一第275頁至第276頁、第283頁至第
      284頁），經核證人甲1、甲3及庚○○就於咕咕烤肉店發生
      之事所述情節互核一致，且證人庚○○既非本件社區住戶，
      與被告丁○○及證人甲1、甲3、甲4、甲5等人間亦無糾紛或
      嫌隙（見本院卷一第290頁至第291頁），當無刻意偏袒何
      方，而就單純安排聚會之過程為不實證述之理，足認證人
      甲1、甲3、庚○○堪以信採，從而，足認該次聚會確係被告
      丁○○主動要求，安排與有意參選管委會委員之住戶見面，
      被告丁○○所言顯屬避重就輕之詞，尚非可採。
　  ②再者，被告丁○○確有在咕咕烤肉店，向證人甲3、甲4、甲5
      恫稱：伊為該社區之地下主委，已安排好參選社區管理委
      員之人選，要求甲5、甲4、甲3不要參選委員、影響伊佈
      局等語乙節，亦有證人甲3於警詢時證述：被告丁○○向伊
      等表示其已擔任本件社區地下主委很多年了，該次管委會
      選舉亦已安排好人選要接任管理委員會，要伊等不要影響
      其佈局等語（見他卷第60頁、第217頁）；證人甲4於偵查
      中證述：被告丁○○說是本件社區的地下主委，社區都是其
      在操控的，要伊等不要出來選，影響其飯碗等語（見他卷
      第74頁、第218頁）；證人甲5於警詢時證述：被告丁○○在
      咕咕烤肉店向伊、甲3及甲4表示，其已安排好參選的委員
      ，要伊等不要來攪局，他的威脅已經讓伊等感到害怕，會
      讓伊不敢參與管委會委員選舉等語（見偵14909卷二第702
      頁）；證人庚○○於警詢及本院審理時證述：被告丁○○有表
      示其已安排人選要接任管委會，希望住戶不要影響其佈局
      等語（見偵14909號卷二第692頁；本院卷一第278頁、第2
      85頁），其等4人所述情節、內容均核一致，而證人甲3、
      甲4、甲5及庚○○各自為警及本院傳喚詢問，如非被告丁○○
      確有上情，何以渠等就被告丁○○在咕咕烤肉店內所述內容
      及情節近乎相符之證述。且該次聚會既為被告丁○○主動發
      起，其亦明知到場之人均為與其立場不同之住戶，目的無
      非係要求證人甲3、甲4、甲5不要參選，自屬甚明，當無
      被告所辯僅係單純與證人甲3、甲4、甲5互相認識，抑或
      係證人甲3、甲4、甲5主動尋求其支持之情形，被告丁○○
      所辯顯與常情相悖，毫無可採。
　　③據此，被告丁○○確有主動邀約有意參選管委會委員之住戶
      見面，於上開時間，在咕咕烤肉店內，對甲5、甲4、甲3
      恫稱：伊為社區地下主委，並要求甲5、甲4、甲3不要參
      選委員，此部分事實亦足認定。　
　　⑵又被告五人為脅迫甲5、甲4、甲3退出本件社區管委會委員
      選舉，而有於108年9月1日一同前往區權人會議會場，被
      告己○○以在區權人會議中發言干擾議程，丁○○、辛○○、壬○○及戊○○則在會議旁助勢方式，妨害甲5、甲3及甲4等人
      參加管委會選舉之權利
　　①查被告丁○○、辛○○、壬○○及戊○○均辯稱：區權人會議當日
      ，伊等均係在旁觀看，並無干擾會議秩序之情事；被告己○○則辯稱：伊係受房東委託前往參與區權人會議，會議中
      因為有人斥責被告丁○○，伊方與住戶起衝突等語置辯。惟
      證人甲1於警詢時證述：有住戶於區權人會議，帶同多名
      身份不詳男子到場，影響會議進行及與住戶衝突，伊當時
      在場感到恐懼，所以有打電話報警等語（見他卷第29頁）
      ；證人甲2於偵查中證述：被告丁○○帶領一群黑衣人到會
      場，住戶問被告丁○○，為何開會他們要進來，而跟住戶發
      生口角衝突等語明確（見他卷第216頁），佐以被告己○○
      與辛○○一同進去區權人會議，並於區權人會議中，數度站
      起，多次以手指向現場參與區權人會議之住戶，大聲表示
      ：「要搞一起來搞阿，大家一起來搞阿，現在是在針對什
      麼、什麼態度」、「你現在是針對什麼阿，你不會好好講
      嗎」、「你態度有問題ㄟ」、「你兇什麼」、「你沒有兇
      ？你這不叫兇？」、「你給我閉嘴啦」，過程中並指向被
      告丁○○、辛○○、戊○○及數名黑衣男子所站之處稱「他們也
      是住戶啊」等語。而被告丁○○召集並非本件社區住戶之被
      告辛○○、壬○○及戊○○等人，與被告己○○一同前往區權人會
      議現場，被告丁○○、辛○○、壬○○及戊○○並在區權人會議場
      外、參與區分所有權人會議之人均可見到之處聚集，區權
      人會議過程中，被告丁○○並指向區權人會議場內住戶稱：
      「先聽我講，如果口氣很好的話」、「如果口氣很好，那
      就沒事」等語；被告戊○○亦手指區權人會議場內住戶，表
      示：「叫你好好講」等語；被告辛○○則手插腰、環抱胸前
      等方式，站在被告戊○○身旁助勢，有本院110年12月22日
      勘驗筆錄及所附擷圖存卷可佐（見本院卷第422頁至第449
      頁），勘驗結果核與證人甲1、甲2證述情節相符，顯非被
      告丁○○、辛○○、戊○○及壬○○所陳單純在旁觀看區權會會議
      進行之情形。而被告己○○固辯稱：伊係因對住戶與被告丁○○說話態度，感覺不滿，而為上開舉動，然該處為區權人
      會議現場，當時正在進行區權人會議，就社區事項進行討
      論，其刻意站立在場中央，明知以手指住戶、大聲斥責，
      在眾目睽睽下，針對住戶與被告丁○○間之私人糾紛，與住
      戶進行爭辯，定將影響區權人會議之順利進行，仍恣意為
      之，過程中係數度站立，更表示「要搞大家一起來搞」等
      語，顯已逸脫單純指責他人態度不佳之情形，所辯亦難為
      其有利之認定。
　  ②另參以被告丁○○、辛○○、壬○○及戊○○等人均為成年、身材
      壯碩之男子，且被告辛○○、壬○○及戊○○亦非本件社區住戶
      或區分所有權人，對於現場參與區分所有權會議之人而言
      ，顯屬陌生，渠等聚集圍繞在會場旁，甚於區權人會議過
      程中，被告辛○○、戊○○更以上開方式指責區權人會議場內
      住戶，顯與渠等所辯之：並無干擾會議秩序之情事、單純
      站在一旁，並沒有說什麼話或做什麼事之辯解未合，被告
      丁○○、辛○○、壬○○及戊○○所為，客觀上足使參與區權人會
      議之人感覺受到脅迫、壓力，而心生畏懼。
　　③是被告五人前揭所辯，均無可採，被告五人確係以上揭干
      擾會議進行之方式，對在場之甲5、甲3及甲4及住戶施加
      壓力，進而妨害渠等參與管委會選舉，堪可認定。
 　⑶又被告五人以上開干擾會議進行、聚集在區權人會議場外，
     並對場內住戶叫囂之手段，目的乃為使參與區權人會議之
     甲5、甲3及甲4及住戶因感到壓力、心生畏懼，而妨害甲5
     、甲3及甲4及住戶依據意願做成選舉決定之權利，因而獲
     取被告丁○○期望之結果。按遊說他人等方式獲取對己有利
     之結果，本為民主國家所允，然其手段自應合於法治國之
     規範，始足當之，惟本案被告五人上開手段，顯係以恫嚇
     、脅迫之方式，企圖使與會之人因心生畏懼而作成違背渠
     等本意之決定，顯為整體法秩序所不可容許，就刑法評價
     上，已具有刑法不法之可非難性甚明。
 　3.被告五人主觀上具有妨害他人行使權利之犯意聯絡
　 ⑴被告丁○○為使其所支持之人選擔任本件社區管委會委員，先
     於咕咕烤肉店以上開方式，對甲3、甲4、甲5等人恫嚇，要
     求渠等不要參與管委會選舉，業據認定如前。復於區權人
     會議上夥同非本件社區住戶之被告辛○○、壬○○、戊○○及郭
     榮輝等人到場，此參被告壬○○、戊○○所陳：當日係因被告
     丁○○而前往該處等語；證人郭榮輝於偵查中證述：伊有接
     獲友人李冠儀電話，說要去挺被告丁○○競選該社區主委，
     需要友人去現場湊人數等語（見偵9339號卷二第18頁）可
     證，足見被告丁○○確有召集多名非本件社區住戶之人前往
     參與區權人會議現場，並為上開行為，主觀上顯有妨害甲5
     、甲3及甲4及住戶選舉權利之故意，自可認定。
　 ⑵又被告己○○雖辯稱：伊係代理區權人前往參與區權人會議，
     然被告己○○確有上開妨害區權人會議進行之行為，已如前
     述，佐以被告己○○係與被告丁○○、辛○○、戊○○及數名黑衣
     男子魚貫進入會場，過程中未見被告己○○有何詢問或遲疑
     之情形，有上開勘驗筆錄及擷圖5張可參（見本院卷一第42
     3頁、第433頁至第437頁），如僅為單純參與區權人會議，
     自無需如此大陣仗一同前往，且被告己○○亦未有質疑，何
     以非本件社區住戶之被告辛○○、戊○○及數名黑衣男子均會
     與被告丁○○一同前來參與本件社區之區權人會議，足見被
     告己○○主觀上亦知悉被告丁○○有召集非本件社區住戶到場
     助勢，以達到妨害甲5、甲3及甲4及住戶選舉權利之目的，
     被告己○○主觀犯行亦可認定。
　 ⑶被告辛○○雖辯稱：伊係因伊女友即被告丁○○女兒在區權人會
     議現場，伊方前往該處等語。然被告辛○○係與被告丁○○、
     己○○、戊○○及數名黑衣男子一同進入區權人會議，且被告
     辛○○在區權人會議場外時，身旁均為男性，未見有何女性
     ，對於勘驗檔案所示之現場女性，被告辛○○亦均表示並不
     認識，有前開本院勘驗筆錄及擷圖可證，如被告辛○○確係
     前往該處找尋其女友，何以未與女友一同前往，於抵達區
     權人會議現場後，亦未尋得其女友，反係與被告丁○○、戊○○等人一同聚集在區權人會場外，所辯顯與事實未合。被告
     辛○○既非本件社區住戶，並與被告丁○○、己○○等人一同前
     往區權人會場，更與被告丁○○等人聚集在區權人會場旁，
     其主觀上即係與被告丁○○、己○○共同達到妨害甲5、甲3及
     甲4及住戶選舉權利之故意，亦可認定。
   ⑷而被告壬○○、戊○○固均辯稱：伊等係受被告丁○○邀約吃飯，約在區權人會議現場，始前往該處等語置辯。然渠等既僅係為與被告丁○○聚餐，自可選擇於被告丁○○結束區權人會議後，再與被告丁○○會合即可，然被告壬○○、戊○○反而選擇進入非渠等居住之本件社區，甚而與被告丁○○、己○○及辛○○等人，一同前往本件社區3樓之區權人會議現場，所為容非無疑。況被告壬○○、戊○○自承現場之人均不認識，此參本院勘驗筆錄所陳（見本院卷一第423頁至第425頁）。是被告壬○○、戊○○因接受被告丁○○邀約聚餐，而前往他人居住之本件社區，並至區權人會議現場，在現場於被告丁○○外其餘人士均不認識，然未覺有異，而仍與渠等素不相識之人聚集在一起旁觀，與渠等毫無干係之區權人會議，所述亦與常情有違。甚而，被告戊○○更於區權人會議進行中，指著參與區權人會議之住戶表示：「叫你好好講」等語，如非被告戊○○明知現場聚集之人，均為被告丁○○所召集前往、一同助勢之同夥，實難想像，何以被告戊○○會輕易在他人處所為此等尋釁之行為。是被告壬○○、戊○○此部分所辯亦與實情未合，難以為參，被告壬○○、戊○○因受被告丁○○指示，前往區權人會議現場助勢，以妨害甲5、甲3及甲4及住戶選舉權利之故意，亦可認定。
   4.從而，被告五人前開所辯均與卷附事證資料未合，不足為
     採。被告五人客觀上有為上揭強暴、脅迫犯行，主觀上亦
     有妨害他人行使權利之故意，均足認定。　　　　
（二）犯罪事實二部分
　　　訊據被告丁○○固坦承有以臺語向告訴人乙1表示：「從現
      在開始輸贏了！不要說那麼多！」等語，然辯稱：伊與告
      訴人乙1平時就會說互相輸贏之類的話，並無恐嚇之意思
      等語置辯。然查：　　　
    1.被告丁○○確有因本件車輛繳納貸款等事，與告訴人乙1產
      生細故，告訴人乙1遂於109年1月23日凌晨4時許，前往本
      件社區地下室將上開車輛開走，被告丁○○並以臺語向乙1
      表示：「從現在開始輸贏了！不要說那麼多！」等情，業
      為被告丁○○所自承，核與告訴人乙1於警詢及偵查中所為
      指訴、證人己○○於偵查中證述情節大致相符，並有告訴人
      乙1之指認犯罪嫌疑人紀錄表（見他卷第291頁至第293頁
      ）、牌照登記書、車輛動產抵押契約書、動產擔保交易動
      產抵押附條件買賣設定延長設定註銷登記申請書、被告丁○○之切結書、汽車買賣合約書（見偵9339號卷一第177頁
      至第183頁)、裕隆企業股份有限公司客戶對帳單還款明細
      、攤銷表、告訴人乙1之華南商業銀行存款往來明細表暨
      對帳單（見偵9339號卷二第267頁至第281頁）、被告丁○○
      與乙1之對話錄音譯文（見他卷第307頁）各1份存卷可查
      ，此部分事實已足認定。
　　2.被告丁○○固以前詞置辯，然觀諸被告丁○○於偵查中自承：
      伊因知悉告訴人乙1將車輛牽走，當時很生氣才會打電話
      給告訴人乙1，向告訴人乙1表示：「從現在開始輸贏了！
      不要說那麼多！」，口氣當然不好等語（見偵9339號卷二
      第146頁），核與告訴人乙1於警詢時證述：伊將車輛牽走
      之後，隨即接到被告丁○○的電話，要求伊將車子開回去還
      他，伊要求被告丁○○先清償相關費用，但被告丁○○置之不
      理，而逕向其表示「從現在開始輸贏了！不要說那麼多！
      」等語（見他卷字288頁）相符，可知被告丁○○知悉告訴
      人乙1將本件車輛開走時當下，對於告訴人乙1顯有不滿，
      即致電告訴人乙1就此事理論，絲毫不願接受告訴人乙1解
      釋，直言要求告訴人乙1應將車輛返還，被告丁○○向告訴
      人乙1表示：「從現在開始輸贏了！不要說那麼多！」等
      語，無非係為使告訴人因而心生畏懼，將車輛立刻返還，
      主觀上顯有恐嚇他人之故意。
    3.又被告丁○○另辯稱：伊與告訴人乙1平時即係以此種方式
      對話，主觀上並無恫嚇告訴人乙1之故意等語。惟被告丁○○與告訴人乙1於107年9月起即有密切之往來，自107月12
      月起並因本件車輛貸款、罰單繳納等問題，聯繫頻繁，然
      過程中被告與告訴人乙1間未見有何「從現在開始輸贏了
      」，抑或具有帶有恐嚇意涵之對話訊息，而係直待被告丁○○因告訴人乙1將車輛取走後，被告丁○○要求告訴人乙1返
      還，始為上開恫嚇之言，此參被告丁○○與乙1之LINE對話
      紀錄擷圖共310張可憑（見偵9339號卷一第109頁至第152
      頁），足證被告丁○○所辯，與告訴人乙1平時往來即係如
      此，顯與事實不符，難以為採，益證被告確係因對告訴人
      乙1心生不滿，而以「從現在開始輸贏了！不要說那麼多
      ！」等語，以加害生命、身體之事，恫嚇告訴人乙1，使
      告訴人乙1心生畏懼，返還本件車輛。
    4.被告丁○○此部分所辯，亦與事實相違，無可為採，被告丁○○主觀上有恐嚇告訴人乙1安全之故意，客觀上而為上開
      犯行，並致告訴人乙1因而心生畏懼，此部分犯行亦可認
      定。
（三）綜上所述，本案事證明確，被告五人犯罪事實一及被告丁○○犯罪事實二部分所示犯行均堪認定，自應依法論科。
二、論罪科刑
（一）被告五人行為後，刑法第304條、第305條固於108年12月27日修正生效，惟此次修正，僅係將條文中之罰金刑依原刑法施行法第1條之1第2項前段規定提高為30倍，本次修法將上開條文之罰金數額調整換算後予以明定，故無新舊法比較之問題，先予敘明。核被告五人犯罪事實一所為，係犯刑法第304條第2項、第1項之強制未遂罪；被告丁○○犯罪事實二所為，係犯刑法第305條之恐嚇危害安全罪。被告丁○○先於咕咕烤肉店，以上開言語恫嚇甲3、甲4及甲5，復與被告己○○、辛○○、壬○○及丁○○於區權人會議對在場之甲5、甲3及甲4等人及住戶等人施以強暴脅迫，顯係基於同一妨害甲5、甲3及甲4等人參選管委會選舉，以圖掌控本件社區管委會之犯意，於密切接近之時所為之接續行為，各次行為之獨立性甚薄弱，應論以接續犯，屬包括一罪。被告五人就犯罪事實一部分，彼此就本案犯行，具有犯意聯絡及行為分擔，自應依刑法第28條論以共同正犯。而被告丁○○所犯上開二罪間，犯意各別、行為互殊，應予分論併罰。
（二）查被告丁○○前因恐嚇取財案件，經臺灣高等法院臺中分院以106年度上訴字第1466號判決有期徒刑1年，經最高法院以107年度台上字第1226號駁回上訴而確定，並於107年9月16日徒刑執行完畢出監，有臺灣高等法院被告前案紀錄表可佐，是被告丁○○於前案執行完畢後之108年7月27日及同年月9日1日、109年1月23日再犯本案有期徒刑以上之罪，為累犯，審酌被告丁○○前案執行完畢後2年內即再犯本案二罪，足見被告丁○○未因前案執行而有所警惕，刑罰反應力薄弱，是本案依累犯規定加重其刑，並不致生行為人所受的刑罰超過其所應負擔罪責的情形，爰依刑法第47條第1項規定，就被告丁○○犯罪事實一、二部分，均加重其刑。又被告五人以上開方式妨害甲5、甲3及甲4等人及住戶參加管委會選舉之權利，然因甲5、甲3及甲4等人仍繼續參選並當選本件社區管理委員會委員，丁○○等人為上揭強制行為因而未得逞，為未遂犯，爰依刑法第25條第2項之規定，就被告五人犯罪事實一部分，均予以減輕其刑。被告丁○○犯罪事實一部分，並依法先加重後減輕之。
（三）爰以行為人之責任為基礎，審酌被告丁○○為掌控本件社區
      管委會，而與被告己○○、辛○○、壬○○及戊○○等人以上開方
      式妨害甲5、甲3及甲4及在場住戶選舉之權利，被告丁○○
      又因本件車輛而與告訴人乙1產生嫌隙，不思循理性溝通
      ，而以前開言語恐嚇告訴人乙1，渠等所為均值非難；且
      犯後被告五人仍持前詞置辯，足見渠等未能反省幾過，犯
      後態度亦難認良好；另參以被告丁○○為掌控管委會而夥同
      被告己○○、辛○○、壬○○及戊○○，被告己○○、辛○○、壬○○及
      戊○○則係單純配合被告丁○○之角色分工，被告五人對於區
      權人會議住戶施以強暴、脅迫，被告丁○○對告訴人乙1恫
      嚇等犯罪動機及情節，對被害人及告訴人心理造成之傷害
      ；兼衡被告丁○○自陳大學畢業之智識程度、從商，目前有
      兩名未成年子女需扶養；被告己○○自陳高中肄業之智識程
      度、擔任志工，目前有兩名未成年子女需扶養；被告辛○○
      自陳國中肄業之智識程度、在工地工作；被告壬○○自陳高
      職畢業之智識程度、在工廠工作，需扶養母親及哥哥；被
      告戊○○自陳高工畢業之智識程度、從商，目前有一名未成
      年子女需扶養之生活狀況等一切情狀（見本院卷二第43頁
      、第84頁），分別量處如主文所示之刑，並諭知易科罰金
      之折算標準。公訴人對被告五人所為之具體求刑，均嫌過
      重，附此敘明。
三、按供犯罪所用、犯罪預備之物或犯罪所生之物，屬於犯罪行
    為人者，得沒收之。但有特別規定者，依其規定，刑法第38
    條第2 項定有明文。經查，扣案如附表編號1所示之物，為
    被告丁○○與被告己○○及告訴人乙1聯繫所用，業為被告丁○○
    所自承（見本院卷一第96頁；本院卷二第24頁），為被告丁○○犯罪事實一、二所用之物，自應宣告沒收；附表編號2至4
    所示之物，分別為被告己○○、辛○○及戊○○所有，且均為本案
    犯罪所用，業據被告己○○、辛○○及戊○○自陳在卷（見本院卷
    二第24頁至第25頁、第40頁、第81頁），各於被告己○○、辛○○及戊○○罪刑項下諭知沒收。至扣案如附表編號5至10所示
    之物，均無證據證明與本案有關，無從於本案罪刑項下宣告
    沒收，附此敘明。
據上論斷，應依刑事訴訟法第299條第1條前段，刑法第304條第1
項、第2項、第305條、第25條第2項、第47條第1項、第41條第1
項前段、第38條第2項，刑法施行法第1條之1第1項，判決如主文
。
本件經檢察官廖志祥提起公訴，檢察官李斌、丙○○到庭執行職務
。
中　　華　　民　　國　　111 　年　　2 　　月　　22　　日
                  刑事第十九庭審判長法  官  李婉玉
　　　　　　　　　                  法  官  林雷安
                                    法  官  吳逸儒
以上正本證明與原本無異。
如不服本判決應於收受送達後20日內向本院提出上訴書狀，並應
敘述具體理由；其未敘述上訴之理由者，應於上訴期間屆滿後20
日內向本院補提理由書（均須按他造當事人之人數附繕本）「切
勿逕送上級法院」。
告訴人或被害人如不服判決，應備理由具狀向檢察官請求上訴，上訴期間之計算，以檢察官收受判決正本之日起算。                                              書記官  陳俞君
中　　華　　民　　國　　111 　年　　2 　　月　　22　　日
附表
編號 品項與數量 所有人 備註 1 粉紅色IPHONE手機1支（含SIM卡1張） 丁○○ 為被告丁○○、己○○、辛○○及戊○○本案所用之物，分別於渠等罪刑項下諭知沒收。 2 粉紅色OPPO手機1支（含SIM卡2張） 己○○  3 黑色IPHONE手機1支（含SIM卡1張） 辛○○  4 黑色OPPO手機1支（含SIM卡2張） 戊○○  5 S甲MSUNG手機1支（含SIM卡1張） 壬○○ 無證據證明與本案有關，均不予宣告沒收。 6 背心3件 己○○  7 黑色甲USU手機1支（含SIM卡1張） 李冠忠  8 藍色S甲MSUNG手機1支（含SIM卡1張） 李冠儀  9 白色OPPO手機1支（含SIM卡2張） 丁○○女兒  10 監聽光碟24片   

附錄論罪科刑法條
中華民國刑法第304條
以強暴、脅迫使人行無義務之事或妨害人行使權利者，處3年以
下有期徒刑、拘役或9千元以下罰金。
前項之未遂犯罰之。

中華民國刑法第305條
以加害生命、身體、自由、名譽、財產之事恐嚇他人，致生危害
於安全者，處2年以下有期徒刑、拘役或9千元以下罰金。